【裁判字號】    96,上更(一),194
【裁判日期】    970401
【裁判案由】    損害賠償
【裁判全文】
臺灣高等法院民事判決               96年度上更(一)字第194號
上  訴  人  聯華電信股份有限公司
法定代理人  甲○○
訴訟代理人  李旦律師
            江俊賢律師
被上訴人    乙○○
訴訟代理人  李學權律師
上列當事人間損害賠償事件，上訴人對於中華民國95年11月21日
臺灣臺北地方法院95年度訴字第398 號第一審判決提起上訴，經
最高法院第一次發回更審，本院於 97年3月18日言詞辯論終結，
判決如下：
    主  文
原判決關於命上訴人給付部分，及該部分假執行之宣告，暨除確
定部分外訴訟費用之裁判均廢棄。
上開廢棄部分，被上訴人在第一審之訴及其假執行之聲請均駁回
。
第一、二審及發回前第三審訴訟費用除確定部分外，由被上訴人
負擔。
    事實及理由
一、被上訴人起訴主張：上訴人聯華電信股份有限公司與訴外人
    台灣智網有限公司（下稱台智公司）於民國（下同）89年11
    月20日簽訂合作協議書（下稱系爭合約 )，約定由台智公司
    於上訴人所提供全區可收容CALL IN 之中華電信股份有限公
    司（下稱中華電信）三條T1線路之電信中繼站平台上，以上
    訴人之專屬門號提供加值語音服務；合作期間原為89年12月
    1日至90年11月30日。嗣經雙方訂立附約，展期至 91年11月
    30日止。詎上訴人自90年5月14 日起竟違約中斷台智公司與
    客戶之連線（下稱系爭斷訊），致台智公司客源流失，受有
    無法獲得系爭合約預期收益之損害。因台智公司已將系爭合
    約（含附約）權益讓與訴外人尼柯有限公司（下稱尼柯公司
    ），再由尼柯公司於94年10月28日轉讓該債權與伊。經伊通
    知被上訴人，並催告其清償 90年12月1日至91年11月30日間
    （下稱延展期間）之台智公司所失利益，未獲置理。爰依民
    法第226條、第227條第1 項規定，求為命上訴人給付新台幣
    （下同）433萬4365元及自90年7月6 日起加計法定遲延利息
    之判決（被上訴人請求逾上開範圍部分，經第一審判決駁回
    其訴後，未據其聲明不服，已告確定）。並上訴聲明：(一)原
    判決不利於上訴人部分廢棄。(二)上開廢棄部分，被上訴人在
    第一審之訴及其假執行之聲請均駁回。
二、上訴人則以：台智公司簽訂系爭合約後，旋於89年12月29日
    另與訴外人中華國際通訊網路股份有限公司（下稱中華國際
    公司）締結相同業務之合作契約（下稱後契約），為圖後契
    約之較高拆帳利益，除將原置伊處之主機陸續移至中華國際
    公司，並以廣告宣示中華國際公司之門號外，更於伊提供之
    門號連線中插播語音宣告改用中華國際公司門號，致伊門號
    之CALL IN 業務量急速萎縮，台智公司之營業額反持續提高
    。系爭合約無法繼續履行，乃台智公司於 90年6月28日切斷
    T1專線終止系爭合約所致，伊既未違約斷訊，即無賠償責任
    可言。伊所提出之中華電信90年5月14 日通聯紀錄、及台智
    公司廣告單、90年度國稅局資料，均為伊與台智公司、尼柯
    公司間因系爭合約之另二件損害賠償訴訟中所未提出之新證
    據，足以證明伊未斷訊及台智公司未受有損害，本件自不受
    各該另件確定判決之拘束。被上訴人上訴人請求伊賠償延展
    期間所失利益及遲延利息，於法無據等語，資為抗辯。並答
    辯聲明：上訴駁回。
三、兩造不爭執之事實：（見本院卷210至211頁之97年2月25 日
    準備程序筆錄）
  (一)台智公司以上訴人應給付自90年5月14日起至7月份之拆款損
    失為由起訴請求，案經原法院以90年度訴字4564號判決上訴
    人敗訴，嗣上訴人上訴，經本院以92 年度上字第263號判決
    上訴人應給付訴外人台智公司96萬1572 元，並於92年6月25
    日確定（以下簡稱前前案，見原審卷(一)32至46頁）。
  (二)訴外人尼柯公司以受讓自台智公司對上訴人之債權人地位，
    於93年2月間起訴請求上訴人給付自 90年8月1日起至11月30
    日止4個月之損害賠償，案經原法院以93年度訴字第697號判
    決上訴人敗訴，嗣上訴人提起上訴，經本院以93年度上易字
    第755號判決上訴人應給付尼柯公司142萬4242元而告確定（
    以下簡稱前案，見原審卷(一)67至81頁）。其後上訴人於94年
    2月間以民事訴訟法第497條、第496條第1項第1 款為由提起
    再審之訴，亦經本院以94年度再易字第29號判決駁回確定（
    以下簡稱前案再審，見原審卷(一)82至84頁）。又尼柯公司分
    別於92年、94年間以債權人地位向原法院聲請就上訴人之財
    產為執行，經原法院以92年執壬字第33746號、94 年執壬字
    第9678號執行命令准予收取並執行終結在案（見原審卷(一)85
    頁）。
  (三)系爭合約CALL IN語音服務業務合作完成，須賴CALL IN傳輸
    示意圖（見原審卷(一)24頁）所示消費者與中華電信、中華電
    信與上訴人、上訴人與台智公司間三段之傳輸連線。
  (四)上訴人於90年5月22日以（90）聯企字第0522-1 號函致台智
    公司稱：「查本公司於五月十四日察覺貴公司錄製不實內容
    於雙方合作之門號語音信箱，且貴公司所錄製語音檔內容嚴
    重損傷本公司形象、信譽並違背貴我雙方之合作協議。針對
    此部分之語音信箱，本公司已於五月十四日起暫停提供服務
    」（見原審卷(一)27頁）。
  (五)系爭斷訊爭議之90年5月14 日，由中華電信向上訴人公司計
    費之通聯記錄記載，該日每一時段均有訴外人台智公司與上
    訴人合作門號之使用者call in之紀綠（見本院卷155頁）。
    至同年6月底前連線尚有達164、132、128、124秒者（ 見本
    院卷284至286頁）。
  (六)上訴人與訴外人台智公司於89年11月20日簽訂系爭合約（見
    本院卷148頁至151頁），由台智公司提供系統建置及業務處
    理，並使用上訴人所提供可全區收容call in之T1 線路進行
    語音加值服務業務，其後雙方以各電話門號每分鐘幾元及通
    話分鐘總數等標準，作為每月拆款之依據，合作期間則自89
    年12月1日起至90年11月30日止。嗣於90年1月1 日雙方另簽
    訂系爭合約之附約（見本院卷152頁至153頁），由台智公司
    提供所屬3台系統主機予上訴人託管，並將合作期間延長1年
    至91年11月30日止。
  (七)台智公司於90年1月起即依系爭合約之約定將3部IVR 主機設
    備進駐上訴人於臺北市○○路之機房，另1 台則安裝於台智
    公司內。其後台智公司分別於同年2月20日、26 日發函自上
    訴人機房取回上開3部IVR主機，共減少17條T1專線之服務容
    量。台智公司並向中華電信申請於同年5月4日將台智公司與
    上訴人機房連線之T1專線遷移，至該日後雙方設備間的專線
    僅剩2條T1由上訴人機房連至台智公司。嗣於同年6月28日台
    智公司乃向中華電信申請將雙方間僅剩2 條T1專線拆機退租
    。
  (八)台智公司於89年12月29日與訴外人中華國際公司簽訂合約書
    ，其係由訴外人中華國際公司提供網路系統、門號，由訴外
    人台智公司經營付費語音資訊服務，並由中華國際公司向消
    費者收取每分鐘5.6 元費用，嗣雙方再就收取之費用進行拆
    帳。台智公司從 90年3月16日起至91年12月止，即連續於「
    愛情青紅燈」雜誌刊登彩色及黑色頁廣告訴外人中華國際公
    司0951及0941之門號（見原審卷(一)134至179頁）。
  (九)尼柯公司於94年10月28日與被上訴人簽訂債權讓與合約書（
    見原審卷(一)第86頁），將自台智公司受讓有關對上訴人所簽
    訂之系爭合約（含附約）權益，全部移轉予被上訴人。嗣被
    上訴人於94年11月1日以臺北青田郵局第187號存證信函通知
    並催告上訴人清償依系爭附約展延所失之利益，上訴人並於
    同年月2日收執該存證信函（見原審卷(一)87頁）。
四、本件爭執點：（見本院卷211頁反面之同上筆錄）
  (一)本件是否有爭點效之適用？亦即於前前案及前案確定判決中
    已經法院判斷之系爭合約違約責任誰屬（亦即系爭合約未經
    締約雙方合意終止，上訴人未依約先行通知台智公司改善，
    即以逕行停話、暫停語音信箱服務等方式終止契約，並非合
    法。上訴人先為系爭斷訊，台智公司因此無法營運，被迫拆
    機停租T1線路，尚無違反先給付義務等）之重要爭點，是否
    已經當事人充分辯論及法院為判斷，法院及兩造皆不得於本
    件再作相反之認定及主張？
  (二)90年5月14日系爭斷訊及同年6月28日台智公司拆機退租T1專
    線後，上訴人仍有消費者連線紀錄，可否證明上訴人並未實
    際違約中斷台智公司與客戶之連線？
  (三)倘上訴人未中斷其與台智公司間連線，何以致函台智公司稱
    上訴人公司已於 90年5月14日起暫停提供語音信箱服務？倘
    上訴人已斷訊，台智公司之語音服務得否正常提供至消費者
    一端？
  (四)倘台智公司早已切斷專線，而無可能再經由上訴人與客戶連
    線，雙方有否明示或默示終止系爭合約（含附約）或不擬續
    附約延展期間之意？上訴人得否踵繼台智公司、尼柯公司之
    後，再對被上訴人為請求？
  (五)被上訴人所請求者為 90年12月1日至91年11月30日延展期間
    所失利益，其聲明之利息卻自90年7月6日起算，其依據何在
    ？
五、本院之判斷：
  (一)按確定判決之理由中，就訴訟標的以外當事人主張之重要爭
    點，本於當事人辯論之結果，如已加以判斷，除其判斷有顯
    然違背法令，或經當事人提出新訴訟資料，足以推翻該判斷
    之情形外，應解為在同一當事人間之其他訴訟，就該已經法
    院判斷之重要爭點法律關係，法院及當事人皆不得任作相反
    之判斷或主張，始符訴訟程序上之誠信原則（參見最高法院
    96年度台上字第2452號判決意旨）。查訴外人台智公司與上
    訴人間因系爭合約就系爭斷訊所生之債務不履行爭端，已經
    台智公司及其受讓人尼柯公司就不同期間所受損害，分別對
    被上訴人提起損害賠償訴訟；而由雙方就系爭合約是否經上
    訴人合法終止、及台智公司是否違反租用T1線路之先給付義
    務之重要爭點，互為辯論後，法院已為：系爭合約未經締約
    雙方合意終止，上訴人未依約先行通知台智公司改善，即以
    逕行停話、暫停語音信箱服務等方式終止契約，並非合法。
    上訴人先為系爭斷訊，台智公司因此無法營運，被迫拆機停
    租T1線路，尚無違反先給付義務等判斷，有該台智公司前前
    案及尼柯公司前案之判決可稽（見原審卷(一)32至46頁、67至
    81頁）。依首開說明，被上訴人就上訴人同一違約事實提起
    本件訴訟，請求上訴人賠償不同期間所受之損害，原則上法
    院就前述已經確定判決判斷之違約責任誰屬之重要爭點即不
    得再作相反之認定，揆諸上開判決意旨，就該已經前案及前
    前案歷審法院判斷之重要爭點法律關係，上訴人不得再作相
    反之主張，本院亦不得為不同之認定，合先敘明。
  (二)依系爭斷訊爭議之 90年5月14日，由中華電信向上訴人公司
    計費之通聯記錄記載，該日每一時段均有訴外人台智公司與
    上訴人合作門號之使用者call in之紀綠（見本院卷155頁）
    。至同年6月底前連線尚有達 164、132、128、124秒者（見
    本院卷284至286頁），然觀諸 CALL IN傳輸示意圖（見原審
    卷(一)24頁）所示，系爭合約CALL  IN語音服務業務，須賴(一)
    消費者與中華電信、(二)中華電信與上訴人、(三)上訴人與台智
    公司間三段之傳輸連線，才能完成，縱中華電信與上訴人間
    仍有消費者連線紀錄，並不能證明上訴人與台智公司間未斷
    訊，況斷訊既係人為，自得選擇為之，從而上訴人與中華電
    信不斷線、不斷訊未必等同台智公司與上訴人無斷訊，上訴
    人一再執伊與中華電信間仍有連線紀錄，主張未執行斷訊云
    云，自無足採。
  (三)次查上訴人於90年5月22日以（90）聯企字第0522-1 號函致
    台智公司稱：「查本公司於五月十四日察覺貴公司錄製不實
    內容於雙方合作之門號語音信箱，且貴公司所錄製語音檔內
    容嚴重損傷本公司形象、信譽並違背貴我雙方之合作協議。
    針對此部分之語音信箱，本公司已於五月十四日起暫停提供
    服務」（見原審卷(一)27頁），為兩造所不爭執，而系爭語音
    信箱服務，須賴消費者--中華電信--上訴人--台智公司間三
    階段之傳輸連線才能完成，已如前述，台智公司雖提供消費
    者語音信箱服務，倘上訴人中斷其與台智公司間連線，台智
    公司之語音服務自無從正常提供至消費者一端，是上訴人上
    開致台智公司通知暫停語音信箱服務之函文，自得憑為系爭
    斷訊事實之佐證。
  (四)上訴人與台智公司所簽訂系爭合約合作期間原為 89年12月1
    日至90年11月30日，嗣雙方訂立附約，展期1 年至91年11月
    30日止。本件被上訴人請求者，即為展期 90年12月1日起至
    91年11月30日延展期間所失利益，然雙方於90年1月1日訂立
    系爭附約後，上訴人自90年5月14 日起竟違約中斷台智公司
    與客戶之連線，已如前述，斷訊後台智公司於同年6月28 日
    申請拆機退租T1線路，預定拆機日為同年7月6日，實際拆機
    日期為同年7月10日，亦為兩造所不爭執（見本院卷243頁反
    面），觀諸台智公司對上訴人違約斷訊之行為，係以退租拆
    機切斷專線回應，而台智公司既為退租拆機切斷專線，已無
    可能再經由上訴人與客戶連線，至此系爭附約已確定不能履
    行，已不可能依系爭附約再為展期延續，綜觀系爭契約第 7
    條、第8條及系爭附約第4條規定之意旨（見本院卷150、152
    頁），參以雙方自承皆未有任何依約請求改善或履約之通知
    或表示，可見雙方已有默示終止系爭附約不再續約展延之意
    。亦即系爭合約合作期間迄90年11月30日屆滿後，雙方不再
    依系爭附約續約展期1年至91年11月30 日。從而被上訴人踵
    繼台智公司、尼柯公司之後，再對上訴人為請求自90年12月
    1日至91年11月30日延展期間所失利益及自90年7月6 日起算
    之利息，自屬無據。
六、綜上所述，上訴人抗辯系爭附約已經默示終止不再續約展期
    ，自屬可信，被上訴人主張為不足採。從而，被上訴人本於
    債務不履行之法律關係，請求上訴人給付自90年12月1 日至
    91年11月30日延展期間所失利益433萬4365元及自90年7 月6
    日（即台智公司履約存證信函到達被告知翌日）起，按年息
    百分之五計算之法定利息，為無理由，不應准許，其就該部
    分所為假執行之聲請亦失所附麗，應併予駁回。原審就此部
    分判命上訴人給付，並為准、免假執行之宣告，尚有未洽。
    上訴意旨指摘原判決此部分不當，求予廢棄改判，為有理由
    ，應由本院將原判決此部分廢棄改判如主文第2項所示。
七、本件事證已臻明確，兩造其餘之攻擊防禦方法及所提證據，
    經審酌後認均無礙判決之結果，爰不予一一論述。
八、據上論結，本件上訴為有理由，依民事訴訟法第 450條、第
    78條，判決如主文。
中    華    民    國    97    年    4    月    1     日
                    民事第五庭
                        審判長 法  官 魏麗娟
                               法  官 蔡芳齡
                               法  官 梁宏哲
正本係照原本作成。
如不服本判決，應於收受送達後20日內向本院提出上訴書狀，其
未表明上訴理由者，應於提出上訴後20日內向本院補提理由書狀
（均須按他造當事人之人數附繕本）上訴時應提出委任律師或具
有律師資格之人之委任狀；委任有律師資格者，另應附具律師資
格證書及釋明委任人與受任人有民事訴訟法第466條之1第1項但
書或第2項（詳附註）所定關係之釋明文書影本。
中    華    民    國    97    年    4     月    1     日
                               書記官 廖麗蓮
附註：
民事訴訟法第466條之1（第1項、第2項）：
對於第二審判決上訴，上訴人應委任律師為訴訟代理人。但上訴
人或其他法定代理人具有律師資格者，不在此限。
上訴人之配偶、三親等內之血親、二親等內之姻親，或上訴人為
法人、中央或地方機關時，其所屬專任人員具有律師資格並經法
院認為適當者，亦得為第三審訴訟代理人。


司法院資訊處製作；財團法人民間司法改革基金會備份。
